最高法院刑事判決　　　　　　　　　　　　　　　九十一年度台上字第四六九三號
　　上　訴　人　甲○○
右上訴人因楊燦慧自訴偽造有價證券等罪案件，不服台灣高等法院台南分院中華民國
八十九年四月十三日第二審判決（八十九年度上訴字第一０一號，自訴案號：台灣雲
林地方法院八十八年度自字第五十四號），提起上訴，本院判決如左：
    主  文
原判決關於甲○○偽造有價證券部分撤銷，發回台灣高等法院台南分院。
其他上訴駁回。
    理  由
壹、發回部分：
本件原判決認定上訴人甲○○，因計劃與陳錦昌合夥，而借得陳錦昌經營之倫傑工程
有限公司（下稱倫傑公司）之支票簿，俾供調借資金之用，其於民國（下同）八十七
年五月間之某日，竟未經陳錦昌之同意，而使不知情之蔡天華為其偽刻倫傑公司及陳
錦昌之支票印鑑章各一枚，而接續偽造如原判決附表所示之支票各一紙，再先後持交
楊燦慧借取款項。又陳錦昌因甲○○告知其借用之空白支票簿遺失，乃於八十八年五
月一日登報刊載含上開附表所示帳號之支票十五紙遺失，但事後查悉甲○○係私自將
上開附表所示之支票交予楊燦慧以借用款項，而陳錦昌又不願負擔該支票之票據責任
，甲○○竟另行起意，與陳錦昌共同基於未指定犯人誣告之犯意聯絡，推由陳錦昌於
同年六月二日向該管雲林縣警察局北港分局警員申報如上開附表所示支票遺失，請求
偵辦等情，因而撤銷第一審關於甲○○偽造有價證券部分不當之判決，改判論處上訴
人甲○○意圖供行使之用，而偽造有價證券罪刑，固非無見。
第按刑法上所謂偽造有價證券，以無權簽發之人冒用他人名義簽發為要件，如行為人
基於本人之授權，或其他原因有權簽發者，則與無權之偽造行為不同。次按證據雖已
調查而其內容未明瞭者，即與未經調查無異，如遽行判決，仍屬應於審判期日調查之
證據未予調查，其判決當然違背法令。查本件被害人陳錦昌於警局初訊中已坦承「（
北港華僑銀行支票０八八０六一｜０八八０七五號共十五張支票）是我借給甲○○的
」（見警卷第二頁），又於檢察官偵查中稱：「不是（整本蓋好章借給他），是我連
印章也給他，他開幾張蓋幾章」「如果是我叫他去刻一樣的章，我就拿我的章給他用
就好了，為何還要去刻」（見偵查卷第二十三頁背面），則上訴人簽發本件支票，是
否已經被害人陳錦昌之授權，即有待推求，又告訴人楊燦慧於第一審審理中陳稱：「
……之前甲○○有與陳錦昌來向我借過新台幣（下同）三十萬元，有兌現」，「（借
四百萬元之前甲○○與陳錦昌到過你家）有」（見偵查卷第二十六頁），另於警訊中
稱：「（曾否提示過陳錦昌支票？）已兌領過四張，金額是新台幣各壹佰萬元，亦是
甲○○持票向我調錢的」（見警卷第三頁背面），況告訴人楊燦慧與陳錦昌於八十六
年十二月三日曾成立和解，由陳錦昌支付四百萬元存入楊燦慧帳戶，楊燦慧第二天要
拿四百萬元歸還陳錦昌，陳錦昌另開立支票四百萬元給對方收存，亦有和解書在卷可
稽（見第一審卷第四十頁），則該和解書與本件支票之關係為何？告訴人楊燦慧所稱
已兌現四張支票每張金額各為一百萬元，是否即為本件支票？凡此均與上訴人有無偽
造有價證券罪責攸關，原審未予究明，即行判決，亦有應調查之證據未予調查之違誤
。上訴人上訴意旨，持以指摘原判決此部分不當，非無理由，應認有撤銷發回更審之
原因。
貳、駁回部分：
按刑事訴訟法第三百七十六條所列各罪之案件，經第二審判決者，不得上訴於第三審
法院，法有明文，本件上訴人另犯誣告罪部分，原審係依刑法第一百七十一條第一項
論罪科刑，核屬刑事訴訟法第三百七十六條第一款之案件，依首開說明，既經第二審
判決，自不得上訴於第三審法院，上訴人竟復提起上訴，顯為法所不許。
據上論結，應依刑事訴訟法第三百九十五條前段、第三百九十七條、第四百零一條，
判決如主文。
中      華      民      國    九十一    年      八      月    二十二    日
                              最高法院刑事第十一庭
                                  審判長法官  呂  潮  澤
                                        法官  白  文  漳
                                        法官  陳  世  雄
                                        法官  孫  增  同
                                        法官  林  開  任
      右正本證明與原本無異
                                              書  記  官
中      華      民      國    九十一    年      八      月    二十七    日
